臺中高等行政法院判決　　　　　　　　　　　　　　　九十二年度訴字第八九四號
　　　　　　　　　　　　　　　.
　　原　　　告　傑敏科技股份有限公司
　　代　表　人　甲○○
　　訴訟代理人　丙○○
　　被　　　告　交通部臺中港務局
　　代　表　人　乙○○
　　訴訟代理人　羅豐胤律師
　　　　　　　　洪明儒律師
右當事人間因政府採購法事件，原告不服行政院公共工程委員會中華民國九十二年九
月十五日訴九二二八二號採購申訴審議判斷，提起行政訴訟，本院判決如左︰
　　主  文
原告之訴駁回。
訴訟費用由原告負擔。
　　事  實
一、事實概要：緣原告與被告機關訂立「台中港船舶交通管理系統工程」採購合約，
    被告機關認定原告有政府採購法第一百零一條第一項第十款之情事，乃以九十二
    年四月二十四日中港規字第四五一四號函通知原告將刊登政府採購公報，原告不
    服，於九十二年五月二日以（九二）傑字第九二○五○二─一號函向被告機關表
    示異議，復不服被告機關九十二年五月十五日中港規字第○九二○○○五一五八
    號函之異議處理結果，於九十二年五月二十八日向行政院公共工程委員會提出申
    訴，遞經駁回，遂提起本件行政訴訟。
二、兩造聲明：
    (一)原告聲明求為判決：申訴審議判斷及原處分均撤銷。
　　(二)被告聲明求為判決：駁回原告之訴。
三、兩造之陳述：
    (一)原告主張之理由：
    1.按採購機關依政府採購法第一百零一條所為通知，係使其對廠商違反該條各款
      情事所作認定，對外發生效力，此等認定，將發生同法第一百零二條、第三項
      之刊登政府採購公報及第一百零三條之失權效果，故此項認定及其異議處理結
      果，自屬行政機關就公法上具體事件所為之決定，對外直接發生法律效果之行
      政處分，自亦得為撤銷訴訟之標的，最高行政法院九十一年判字第一五四二號
      判決意旨可資參照。又政府採購法第八十三條規定：「審議判斷，視同訴願決
      定」，則申訴審議判斷之相對人（即被告），當為系爭處分之原處分機關，是
      本件原告就被告及申訴審議機關違法之認定及審議判斷，自得依法提出本件行
      政訴訟，合先敘明。
    2.被告主張原告逾期六個月十七天，然該逾期非可歸責於原告之事由，亦即與政
      府採購法第一百零一條第一項第十款之規定不符，且被告機關之決定亦有違反
      政府採購法第六條第一項規定及施行細則第一百十一條第二項第一款規定：
      (1)查原告承攬被告之「台中港船舶交通管理系統工程設備」採購案，原告現場
        已安裝完成設備高達一億多元，完成全部工程百分之九十六．八六，有現場
        實際照片及被告請求回復原狀所提出三商電腦股份有限公司拆除已安裝設備
        之建議書可證，惟因CCTV（閉路電視系統）設備原供應商RADAR DIGITAL
        SYSTEM INC.（下稱R.D.S.公司），受美國九一一恐怖攻擊事件，於九十一
        年一、二月期間受美國政府委任工程，訂購該廠最新智慧型偵查錄影系統，
        替美國內政部在各水壩設置安檢及進出遠距控制，及另外涉及美國安全機密
        之工程，故只能先進行美國政府指派之工程，以致無法如期如質交運該設備
        ，而九一一恐怖事件如同戰爭事件，美國政府對R.D.S.供應商指派優先進行
        美國國家安全工程，使R.D.S.供應商對原告於該期間中斷供應產品，業由
        R.D.S.供應商提出經美國公證人公證之文件可資證明。原告就上揭不可抗力
        或不可歸責原告之事由，依契約第18.1條第(1)、(8)、款及第5.4條、第
        18.2條規定，於九十一年四月十五日敘明理由並附原廠公證文件及計劃執行
        時程表乙份申請展延期限，並於九十一年五月二十一日起，依契約第15.2(3)
        、(4)規定提出「不可抗力」及「優於原設備」之申請變更CCTV設備廠牌案，
        並多次催促被告審查，被告拖延至九十一年十一月二十日以（九一）中港字
        第一三五五四號函表示依契約規定及情事變更原則核准變更，並報請交通部
        備查，故被告以約六個月期間審查新設備是否優於原廠牌設備，該六個月審
        查期間之工期延宕，實不應歸責於原告，原告並無政府採購法第一百零一條
        第一項第十款之情事。
      (2)且被告以情事變更原則同意變更廠牌案，顯然已表示該申請變更廠牌案係不
        可歸責於雙方當事人，嗣卻又將自己六個月審查之期間完全歸責於原告，實
        有違政府採購法第六條第一項規定：「機關辨理採購，應以維護公共利益及
        公平合理為原則」。
      (3)又判斷理由中第三點載被告於九十一年十月二十三日以九一中港務字第一二
        二七二號函知原告工期延宕實乃雷達型號錯誤所致，限期原告於十一月十九
        日前完成，否則即依法解除契約云云，認為被告已符合政府採購法施行細則
        第一百十一條第二項第一款規定之限期改善。然查，被告該次函文均未提到
        有關雷達設備之隻字片語，僅表示原告應於九十一年十一月十九日前完成履
        約，惟原告僅餘CCTV設備未安裝，被告遲遲未審查完畢CCTV設備變更廠牌案
        ，原告根本無法安裝CCTV設備，原告乃多次函催被告盡速完成審查，被告遲
        至九十一年十一月二十日函文同意變更案，亦於同日另發存證信函解除契約
        ，無予原告安裝CCTV機會及時間，就此設備，被告顯未通知原告限期完成，
        亦不符合政府採購法施行細則第一百十一條第二項第一款規定之「先行通知
        」，則被告所為之認定、異議處理結果及行政院公共工程委員會之審議判斷
        ，顯然於法不合。
      (4)另有關雷達型號爭議，實乃系爭雷達設備於九十一年一月二十四日交運至現
        場信號台，並在被告同意下進行安裝完成，惟該雷達設備於交運安裝前，經
        被告審核同意並以被告名義申請架設許可證之型號記載NTG-304出口（此由
        該二種編號之雷達設備，其出廠時雷達收發訊機製造編號及組成元件完全相
        同，及J.R.C.公司開立之收據及公證證明文件、中文譯本，可知為相同之設
        備），以致現場安裝之編號與架設許可證上記載編號不符，經被告於九十一
        年六月二十日函轉原告，稱電信總局於九十一年六月十四日、十七日電話通
        知：「儘速檢齊審驗不符之澄清說明及佐證資料，並提送重新申請表單資料
        」，原告隨即檢附原廠說明文件及相關證明文件函覆被告係符合契約之機型
        ，並請被告同意重新申請架設許可證，惟被告一方面拒絕配合以現場已安裝
        雷達設備之編號申請架設許可證，一方面又接受被告已安裝之雷達設備，而
        核准並接受以現場設備之教育訓練（含現場實際操作），其不配合執照之申
        請，致電信局於九十一年十月三十一日封存現場設備，被告顯未盡協力義務
        ，並有違契約第1.2條約定及政府採購法第六條第一項規定之公平合理及誠
        信原則，而非可全部歸責於原告，原告應不構成政府採購法第一百零一條第
        一項第十款情事。
    3.於採購實務上，申訴廠商若積極履約，並有履約成果，雖終究因原廠交貨問題
      未能順利履約，仍非屬全然可歸責於申訴廠商，故應無政府採購法第一百零一
      條第十款之情事可言，此有行政院公共工程委員會訴八九二八○號申訴審議判
      斷可資參照。本件原告不惜斥資上億餘元，積極誠實履約，且大部分設備均已
      安裝完成，變更廠牌之新CCTV設備亦已自國外交運至原告，前揭無法順利履約
      ，實非全然可歸責於原告，被告之認定及異議處理結果，均有違法之處，審議
      判斷予以維持，亦有未合。
    4.有關整體施工進度方面：依據原告定期呈報之月報表及依技術規範逐項實施的
      檢查先計表，確已完成百分之九六．八，未完成部皆多為與CCTV安裝測試相關
      及需被告協力申請之相關行政作業。另由被告提出之拆除建議書，亦可證明其
      餘設備已安裝完成。有關本案設備均已按圖施工及安裝，已為事實，目前僅待
      被告同意CCTV設備安裝及相關事宜，即可實施整合測試工作。
    5.雷達設備部分：
      (1)依契約技術規範5.2.1說明：「雷達系統包含一套偵測雷達（Ｓ頻段）及一
        套導航雷達（Ｘ頻段）．．．」，但未規定設備型號。
      (2)投標時，原告所投標之Ｓ頻段及Ｘ頻段收發訊機型號經由分包商英國
        DENBRIDGE公司分別提供之日本J.R.C.公司產品：Ｓ頻段NTG-3037，Ｘ頻段
        NTG-3150，並納入契約裝備內。
      (3)雷達設備在台灣是屬管制設備，故在辦理設備進口時須先向交通部電信總局
        申請頻率指配及架設許可，通過審查後再得以辦理，原告依據契約申請雷達
        收發訊機頻率指配及架設許可時，Ｓ頻段為NTG-3150，Ｘ頻段為NGT-3150
        之型號申請。
      (4)雷達設備經日本原廠J.R.C.公司及分包商DENBRIDGE測試合格後，重新包裝
        運送至台灣，因本項設備屬於政府採購，至通關時屬於免驗進口項目，致未
        查覺型號上與原投標產品型號有差異。
      (5)基於特殊器材安裝專業考量，原告待分包廠商來台後，依計劃完成安裝及測
        試，惟在申請使用執照上配合電信總局現場查驗時，發現雷達設備相關設備
        標誌與原投標型號有出入，因而遭致電信總局要求暫時封存該項設備。
      (6)原告對此情形，即督請分包廠商提供解決方法及相關證明，DENBRIDGE公司
        亦請日本J.R.C.公司提出證明文件，並綜合J.R.C.歐洲代理商BOATNAV與
        DENBRIDGE相關出廠與測試資料，說明J.R.C.公司基於日本政府規定在出貨
        時，為區分雷達安裝位置及使用用途區別，以同一規範及功能相同但不同型
        號產品出口（文件經瑞典國家公證人，駐瑞典台北代表處及中華民國政府外
        交部公證），以上雖經原告多次發函及實地說明，並檢附各相關文件，但因
        台中港務局堅不採證，致遲遲無法取得操作使用執照。
      (7)經原告綜整BOATNAV及DENBRIDGE公司所提供之相關資料再詳細查證，本案共
        同合作廠商DENBRIDGE所提供之設備，確實與投標合約之設備規範相同（中
        文翻譯及原件資料如原證八），以Ｓ頻雷達中之收發訊機（Transceiver）
        中之接收器（Receiver）為例：
        日本J.R.C.公司於九十年十二月十日提供給BOATNAV資料（中文翻譯如原
          證三十一，原件資料如原證三十二），文件中說明雷達收發訊機型號
          NTG-304即為NTG-3037，以及本案收發訊機產品編號（SERIAL NO.）分別
          為LN15134、LN15137。
        依據J.R.C.公司提供之雷達設備操作手冊，附錄「JMA-7000 Series
          Rader System Composition」A-3頁Table A-6中，說明有關Ｓ頻雷達
          NTG-3037之收發訊機中之接收器型號為NRG-88（如原證三十三）。
        根據DENBRIDGE及原告於台中港安裝時所拍攝之現場裝備收發訊機照片，
          產品編號分別為LN15134、LN15137（如原證三十四），以及接收器型號為
          NRG-88（如原證三十五），顯示目前所安裝之雷達型號雖為NTG-304，但
          其組成元件確實與雷達型號NTG-3037組成元件相同。
        除接收器組件外，現場所拍攝之裝備型號，如調變器電路板（Modulator
          circuit）為（PC210）CPA-209、主機板（MHPS Circuit）為（PC220）
          CBD-1226及整流器電路板（Rectifier circuit）為（PC1001）CBA-249，
          均與J.R.C.公司操作手冊中所附型錄雷達型號NTG-3037收發訊機組成元件
          相同（如原證三十六、三十七、三十八）。
      (8)另由J.R.C.阿姆斯特丹分公司提供給原告委託購買BOATNAV公司之發票，說
        明項中表示方式為JMA-7303（JMA-234），更可以證明JMA-7303（海上系統
        型號）與JMA-234（陸上系統型號）確為相同設備（如原證三十九）。
      (9)基於公共利益及能移提升台中港作業能量與船舶安全等前題考量下，原告抱
        持最大的履約誠意及盡全力執行本案工程，由DENBRIDGE及BOATNAV所提供的
        說明及測試資料顯示，本案雷達設備僅為日本J.R.C.公司針對出口及安裝不
        同地點區分型號上之差異，實體裝備與契約規範相同。
      (10)雷達相關設備教育訓練課程，已依契約規定於九十一年十月二十一日日至九
        十一年十一月十五日，對台中港務局人員實施完畢，更可顯示確實合契約規
        範。另本公司曾多次提出委請國內公正客觀單位（如中山科學研究院鑑定）
        ，惟因台中港務局未能同意，致無法辦理。
    6.有關R.D.S.公司履約交付CCTV設備部分：本案CCTV設備需因被告需求而特別規
      劃、設計，惟R.D.S.公司因受美國九一一事件後，致無法如期提供合格設備（
      經原告不斷催促下，雖於九十一年四月五日臨時交付一套不完整之產品，因無
      法符合本案規格，原告為確保品質而予以退回），及派遣人員來台配合測試，
      應符合契約不可抗力事件。原告雖提出經美國加州政府及我國駐外人員公證文
      件，惟因被告不願意採認，原告於九十一年八月七日以契約15.2(4)「較契約標
      示更優或對洽辦機更為有利」為由申請變更CCTV設備，被告於八月二十二日函
      示不同意，卻又於九十一年十一月二十日以中港務字第一三五五四號函請交通
      部核備，以情事變更原則同意原告之申請案，正因如此作法及心態，致造成工
      程延誤，實不可歸責於原告。且審議判斷亦認為原告此部分之主張，堪認可採
      。
    7.有關VHF（超高頻無線電）設備部分：
      (1)依契約技術規範4.5(5)「特高頻無線電通訊系統包含十組頻率156~162MHz間
        之收發射機及二組頻率140~142MHz間之收發射機」及5.3.2(4)a「頻率範圍
        ：海事頻率156MHz至162MHz。專用頻率140MHz至142MHz」，說明特高頻無線
        電（VHF）收發訊機須有十組海事頻道及二組專用頻道，且海事頻道須介於
        156~162MHz，而專用頻道須介於140~142MHz之間（每組均含收、發訊機各一
        台，另附加緊急救難用設備一台，共有二十五台）。
      (2)原告提供給港務局的設備型號為T800II系列T835型收訊機十二台及T836型發
        訊機十二台，其中有十台T835-20收訊機及十台T836-20發訊機供「海事頻率
        」使用，其頻率介於之148~174MHz之間，符合技術規範之「海事頻道」頻率
        ，而另二組為二台T835-10收訊機及二台T836-10發射機，供「專用頻率」使
        用，其頻率介於136~156MHz（符合技術規範之專用頻道頻率，但不符合海事
        頻道頻率）。
      (3)特高頻無線電設備在台灣是屬於管制設備，所以在辦理設備進口時也必須先
        向交通部電信總局申請瀕率指配及架設許可，通過審查後再得以辦理，原告
        依據契約申請收發訊機頻率指配及架設許可時，將「專用頻率」設備誤繕與
        「海事頻率」為同一種型號。
      (4)設備經澳洲原廠NIXON公司及依合約內容測試合格後，重新包裝運送至台灣
        （即二十台十組T00000-000，及四台二組T835/836-10），因本項設備屬於
        政府採購，至通關時屬於免驗進口項目，致未查覺型號上與原投標產品型號
        有差異。
      (5)於特殊器材安裝專業考量，原告符分包廠商來台後，依計劃完成安裝及測試
        ，惟在申請使用執照上配合電信總局現場查驗時，發現設備相關設備標誌與
        原投標型號有出入，因而遭致電信總局要求暫時封存該項設備。
      (6)以現況來說，雖然現場所安裝完成之設備符合技術規範要求，但因申請進口
        許可時其收發訊機型號，與現場設備有出入，造成其專用頻率之收發訊機因
        不符合管制設備進口程序而查封。
      (7)雖經原告多次與海關及交通部電信總局協調，得到的答覆還是說明須由港務
        局協助處理，原告為能順利完成相關作業，自九十一年七月二十三日起五次
        函文台中港務局說明及請求召開協調會，惟尚未能獲得圓滿解決。
      (8)特高頻無線電相關設備教育訓練課程，已依契約規定於九十一年一月十七日
        至九十一年一月二十五日期間，對台中港務局人員實施完畢，更可顯示確實
        合契約規範。
    8.綜上，原告已盡最大的努力及誠意解決相關爭議事項，全案工程未能如期完工
      ，絕非僅為可歸責於原告之事由。
    (二)被告答辯之理由：
    1.按「機關辦理採購，發現廠商有下列情形之一，應將其事實及理由通知廠商，
      並附記如未提出異議者，將刊登政府採購公報：十、因可歸責於廠商之原因，
      致延誤履約期限，情節重大者。」為政府採購法第一百零一條第一項第十款所
      明定。又「本法第一百零一條第一項第十款所稱延誤履約期限情節重大者，機
      關得於招標文件載明其情形，其未載明者，於巨額工程採購，指履約進度落後
      百分之十以上；於其他採購，指履約進度落後百分之二十以上，且日數達十日
      以上。前項百分比之計算，應符合下列規定：一、屬尚未完成履約而進度落後
      已達前項百分比者，機關應先通知廠商限期改善；屆期未改善者，依逾期天數
      計算之。」為政府採購法施行細則第一百十一條第一項、第二項第一款所規定
      。
    2.原告承攬系爭「台中港船舶交通管理系統工程」採購案，確有因可歸責之原因
      致延誤履約期限之重大違約情事，被告解除系爭工程契約並依法刊登政府採購
      公報，均為依法行事，原處分並無違失，其詳情如下：
      (1)緣八十九年十月二十日，被告以中央信託局購料處（下稱中央信託局）為代
        理人，與被告簽訂系爭工程契約書，約定之履約時程為原告應於中央信託局
        決標通知日起十九個月內完成本案系統（即船舶交通管理系統，包括：整合
        操控系統、雷達系統、特高頻無線電通訊系統、船舶管理資料庫系統、閉路
        電視系統、信號板系統、輔助設備、電腦軟體、備用零件、測試維修工具、
        土木建築配合工程、人員訓練等項目）之設計、安裝、整合、系統逐項測試
        及連續運轉測試並提送竣工報告，即應在九十一年五月三日中午以前完成。
      (2)詎原告於訂約後之履約狀況始終未盡理想，至前述履約期限（九十一年五月
        三日中午十二時）仍無法完成本工程，被告乃於九十一年七月廿四日、同年
        十一月四日發函通知原告公司已逾合約完工期限請儘速完工等意旨，且其所
        進口之雷達設備及特高頻無線電（VHF）通訊設備因所進口型號與申請使用
        許可之型號不符，致遭電信總局封存，此外已進場之多項設備亦多未能符合
        合約技術規範之要求，均表示原告實無履約能力。被告乃委請中央信託局於
        九十一年十月三日邀集雙方召開協調會議，會中被告明白告知，依契約規定
        本案原應於九十一年五月三日中午十二時到期，完成竣工，惟依契約貳、罰
        則11.1條規定（被證一契約條款第卅四頁，若立約商未依規定於決標通知日
        起十九個月內完成竣工，每逾一日按契約總價千分之一計罰，但以契約總價
        百分之二十為上限，亦即有二百日），逾期罰款期間之上限為九十一年十一
        月十九日中午十二時，承包商之履約進度嚴重落後，請原告務必於期限內完
        成，否則將依契約規定解除契約。同年十月八日、廿三日被告再以正式函文
        告知原告，即該公司並未依照前揭九十一年十月三日會議結論要求提出缺點
        改善計畫與履約完工計畫，若未於九十一年十一月十九日前完成履約，將依
        契約條款16.1規定，以書面通知解除契約。雖被告一再給予原告機會，但原
        告仍未能在期限內完成系爭工程，被告不得已只能委請律師於九十一年十一
        月廿日發函通知原告即日起解除本工程契約，並依法將其違約事實刊登於採
        購公報。
      (3)準此，原告未能在完工期限內履約，且其所提出之不可歸責事由經核均非事
        實（詳後述），被告因而依前開採購法及其施行細則規定將原告違約情形刊
        登於政府採購公報，於法顯無違誤。
    3.對於原告主張系爭工程已完成百分之九十六．八六部分：
      (1)依系爭契約書9.1.4規定，本案之雷達系統、閉路電視系統及整合操控系統
        應於安裝前先行辦理整合測試。被告迄今根本未能完成整合測試工作，所稱
        「安裝完成」並不實在。
      (2)被告於解約前為方便原告施工，曾同意原告借用場地測試設備，此有兩造往
        來函件可稽，被告從未同意原告於整合測試完成之前進行安裝。
      (3)在系爭工程解約前之九十一年九月份執行進度簡報及工作檢討會，就原告工
        作現況與合約規範相比較，其未完成之工作仍佔大部分。根據九十一年十一
        月四日，本工程設計監造單位財團法人中央營建技術顧問研究社提出之勘驗
        報告顯示，原告完成全部工程至能進行驗收，尚需要六個月以上時間，足見
        原告誇言其完成工程進度達百分之九十六．八六云云純屬虛構。
    4.關於系爭工程CCTV部分：按原告所引用之系爭工程契約18.1(1)、(8)、款規定
      「戰爭、封鎖、革命、叛亂、內亂、暴動或動員」、「水、能源或原料中斷或
      管制供應」、「我國或外國政府之行為」為不可抗力事由，原告得展延履約期
      限。另同契約15.2(3)、(4)規定「因不可抗力原因必須更換」、「較契約原標示
      者更優或對洽辦機關更有利」等情形，原告得敘明理由徵得被告同意後，以其
      他規格、功能及效益相同或較優者代之：
      (1)按原告所提出之R.D.S.公司九十一年三月十九日函件所述情節乃該公司單方
        陳述，另美國加州官員以及我國駐外人員公證文件僅能證明該等文件為
        R.D.S.公司所製作，但對於前開R.D.S.公司九十一年三月十九日函件所述內
        容是否真實，原告根本不能證明。
      (2)退步言，倘單純依前開R.D.S.公司九十一年三月十九日函件內容指稱該公司
        已與原告指定之貨運公司聯繫，只要接獲被告已經進行付款程序的通知，
        R.D.S.公司即可將相關設備送至貨運公司等語，可見R.D.S.公司並無任何因
        天災、事變而有不能履約或有中斷供貨之情形，與系爭契約書18.1各款規定
        不相符。
      (3)上述R.D.S.公司函文並未表示美國政府以公權力強制要求該公司應優先處理
        政府委託案件，原告所謂R.D.S.公司因為美國政府之行為而不能履約云云，
        應無根據。
      (4)原告九十一年九月十七日函亦自承R.D.S.公司於九十一年四月五日送交乙套
        CCTV及其附件，無法滿足單項測試要求，更遑論合約所有器材之及時到位等
        語，由此可見CCTV設備並無被告所稱中斷或管制供應之情形，純因被告與其
        分包商間之爭議致其無法履行契約的問題而已。依系爭工程契約4.19規定，
        立約商（原告）應負責其分包商之行為、違約及疏忽所造成之結果。另系爭
        工程契約4.11規定，立約商及供應商間之索賠、抗議或訴訟均與被告無關，
        且不能要求延長本案之進度。是原告以R.D.S.公司不能如期、如質交貨作為
        其申請展期或申請變更標的之理由，顯不能成立，被告更無同意之義務。
      (5)依系爭契約15.2約定，原告固可於特定情形下，經由被告之同意而以其他規
        格、功能及效益相同或較優者代之，然而本條項係以被告方有同意變更之權
        利，被告是否同意變更並非被告之協力義務。雖被告於九十一年十一月十四
        日研商會議中同意變更原告變更CCTV設備，但該次會議中亦特別表明工期不
        得展延之意，原告當時更無反對表示。從而其在無法如期履約以後又翻毀其
        詞而辯謂被告拖延審查云云，實有不當。
      (6)再者原告在九十一年八月七日以前述契約15.2(3)「因不可抗力原因必須更換
        」、(4)「較契約標示更優或對洽辦機關更有利」為由申請變更閉路系統設備
        ，被告九十二年八月廿二日去函表示不同意，原告九十年九月十七日函表示
        申復，被告九十一年九月三十日函再次表示不接受原告以R.D.S.公司不履約
        作為申請變更之理由，原告九十一年十月十一日函中即明白表示係依據契約
        15.2(4)「較契約標示更優或對洽辦機關更有利」為申請變更契約標的之理由
        ，被告自此亦僅針對有無該款事由而為審查，原告在九十一年十一月十四日
        審查會中亦表示「請貴局依契約15.2(4)優於契約原標示，儘速通過審查」等
        語。因而九十一年十一月十四日會議被告乃依據有無原告所稱「更優或更有
        利」之情形，以及中央營建社針對有無「更優或更有利」所提出之審查意見
        ，同意原告變更之申請。至於同日會議結論所稱「參酌民法情事變更原則」
        等語乃承接「經由承商之補充說明，R.D.S.無法順利供貨，非當初所能預見
        ，申請變更亦是情非得已」等語而來，根本沒有原告所稱「被告顯然已表示
        該申請變更廠牌案係不可歸責於雙方當事人」之意，亦因此該次會議結論特
        別表明「本次CCTV設備變更係應承商之要求辦理，工期不得展延」等語。
    5.關於系爭工程雷達型號不符部分：
      (1)如前述，系爭雷達設備係由原告向被告申請借用場地進行測試，而非「原告
        在被告同意下進行安裝完成」。另原告為履行契約約定之「提供操作、維修
        人員必要之訓練課程及相關器材」之義務，而對被告之人員進行之各項訓練
        課程，更非可因此認為被告已「同意接受」原告不符契約規範型號設備。此
        觀之交通部電信總局九十一年六月廿一日來函略謂本工程申設船舶交通管理
        系統專用無線電台，經檢驗結果共有十六台不及格，其中型號不符者計六台
        ，相關之無線電機不得使用，將辦理封存或監燬，型號不符者須說明原申裝
        及已裝置之無線電器材及流向。被告隨於九十一年六月廿八日，同年七月廿
        九日二次函知原告儘速處理即知。
      (2)依本契約4.17規定，立約商應負責申請本系統設備進口及安裝所需相關執照
        許可證，包括：無線電頻率指配核准公文（交通部）。架設許可證。
        電台執照（交通部）。是關於架設許可證之申請名義人固為被告，但依約係
        由原告提供相關文件並負責完成相關申請程序。
      (3)另本契約9.1.2規定「驗收時，契約如訂有廠牌機型，廠牌機型不得變更」
        以及採購法第七十二條第一項規定，機關辦理驗收時，驗收結果與契約圖說
        、貨樣規定不符者，應通知廠商限期改善、退貨或換貨。準此原告應依契約
        標示之廠牌、型號提供符合約定之設備，被告非經法定程序變更，亦不得擅
        自接受與契約標示不同之機器設備。
      (4)經查，原告在投標時提出雷達、特高頻無線電（VHF）設備之型號在得標後
        當然成為契約標示機器設備，原告本有義務依照該等型號提出給付。然原告
        因可歸責於己之事由，竟在進口該等機器設備之前疏於注意其型號，致其輸
        入許可證之型號與其所進口之機器型號不符，因而被電信總局封存。姑不論
        原告所言其雷達設備僅型號不同，但規範與功能相同云云是否真實（此點被
        告否認之），則原告不僅於投標時未能查明型號於先，嗣後又未能依其自行
        提出，經雙方合意而為契約標示之型號提供正確機型，顯應由其承擔所有不
        利結果。更況VHF設備亦有型號不符情事，原告則毫無說明，足見其確有可
        歸責於己而不能履約之重大事由。
    6.綜上，並檢呈台灣台北地方法院九十二年度訴字第三三九六號民事判決書，請
      准將原告之訴駁回，
　　理  由
一、按「機關辦理採購，發現廠商有下列情形之一，應將其事實及理由通知廠商，並
    附記如未提出異議者，將刊登政府採購公報：．．．十、因可歸責於廠商之事由
    ，致延誤履約期限，情節重大者。」、「本法第一百零一條第一項第十一款（即
    九十一年二月六日修正後之同條項第十款）所稱延誤履約期限情節重大者，於巨
    額工程採購，指履約進度落後百分之十以上；於其他採購，指履約進度落後百分
    之二十以上，但招標文件另有規定者，不在此限。」分別為九十一年二月六日修
    正施行政府採購法第一百零一條第一項第十款及九十一年十一月二十七日修正施
    行前同法施行細則第一百十一條所規定。
二、本件原告與被告機關訂立系爭工程採購合約，被告機關認定原告有政府採購法第
    一百零一條第一項第十款之情事，乃以九十二年四月二十四日中港規字第四五一
    四號函通知原告將刊登政府採購公報，原告不服，於九十二年五月二日以（九二
    ）傑字第九二○五○二─一號函向被告機關表示異議，復不服被告機關九十二年
    五月十五日中港規字第○九二○○○五一五八號函之異議處理結果，於九十二年
    五月二十八日向行政院公共工程委員會提出申訴，遞經駁回，循序提起本件行政
    訴訟。
三、經查，本件系爭工程採購案被告於八十九年九月三十日決標予原告，並於八十九
    年十月二十日，被告以中央信託局購料處（下稱中央信託局）為代理人，與被告
    簽訂系爭工程契約書，約定之履約時程為原告應於中央信託局決標通知日起十九
    個月內完成本案系統（即船舶交通管理系統，包括：整合操控系統、雷達系統、
    特高頻無線電通訊系統、船舶管理資料庫系統、閉路電視系統、信號板系統、輔
    助設備、電腦軟體、備用零件、測試維修工具、土木建築配合工程、人員訓練等
    項目）之設計、安裝、整合、系統逐項測試及連續運轉測試並提送竣工報告。兩
    造復於九十年十月十一日簽訂合約修正書，約定履約期限應在九十一年五月三日
    中午以前完成，有合約修正書一件附卷可憑（見本院卷二三三頁），並為兩造所
    不爭，自堪信為真實。
四、次查，原告於訂約後至前述履約期限（九十一年五月三日中午十二時），無法完
    成系爭工程，被告乃於九十一年七月廿四日、十一月四日發函通知原告公司已逾
    合約完工期限請儘速完工等意旨（見被證二），且其所進口之雷達設備及特高頻
    無線電（VHF）通訊設備因所進口型號與申請使用許可之型號不符，致遭電信總
    局封存（見被證三），此外已進場之多項設備亦多未能符合合約技術規範之要求
    （見被證四），均表示原告未按合約履行。被告乃委請中央信託局於九十一年十
    月三日邀集雙方召開協調會議，會中被告明白告知，依契約規定本案原應於九十
    一年五月三日中午十二時到期完竣，惟依契約貳、罰則11.1條規定（被證一契約
    條款第卅四頁，若立約商未依規定於決標通知日起十九個月內完成竣工，每逾一
    日按契約總價千分之一計罰，但以契約總價百分之二十為上限，亦即有二百日）
    ，逾期罰款期間之上限為九十一年十一月十九日中午十二時，承包商之履約進度
    嚴重落後，請原告務必於期限內完成，否則將依契約規定解除契約（見被證五）
    。九十一年十月八日、廿三日被告再以正式函文告知原告（見被證六），即原告
    並未依照前揭九十一年十月三日會議結論要求提出缺點改善計畫與履約完工計畫
    ，若未於九十一年十一月十九日前完成履約，將依契約條款16.1規定，以書面通
    知解除契約。被告已於解約前一再函告原告限期改善，但原告仍未能在期限內完
    成系爭工程，被告乃委請律師於九十一年十一月廿日發函通知原告即日起解除本
    工程契約（見被證七），並無不合。
五、再查，有關雷達型號錯誤，在於原告一開始即提供錯誤的型號，而在進口時，因
    進口與投標時提供型號不同之雷達，致遭電信總局封存。交通部電信總局於九十
    一年六月二十一日函知被告（見被證十六），就系爭工程申設船舶交通管理系統
    專用無線電台共十九台，經交通部電信總局中區電信監理站檢驗結果，接收機一
    台審驗合格，核發專用無線電台執照一紙，另接收機二台之接收頻帶範圍過大，
    須說明確定使用之頻率，待重新審核後再予核發執照，其餘十六台不合格，其中
    型號不符者六台，頻寬不符者八台，未架設完成者二台，其無線電架設許可證已
    逾有效期限，予以註銷，相關之無線電機不得使用，將辦理封存或監燬，其中型
    號不符者須說明原申裝及已裝置之無線電器材及流向。交通部電信總局再於同年
    月二十八日函請原告儘速檢齊審驗不符項目之說明（見被證十七），於翌日函請
    原告依契約型錄儘速更換正確設備（見被證十八）。原告所進口、安裝於臺中港
    務局信號台十樓之雷達設備及特高頻無線電（ＶＨＦ）通訊設備（廠牌ＴＡＩＴ
    ，Ｔ８３５－１０、Ｔ８３６－１０各二台），於九十一年十月三十一日，經交
    通部電信總局中區電信監理站，會同兩造之人員，以交通部電信總局九十一年六
    月二十一日電信專字第○九一○五○四七四八－○號封存在案。此為可歸責於原
    告之事由，因此延誤履約並導致解除契約。
六、另系爭工程解約前之九十一年九月份執行進度簡報及工作檢討會，就原告工作現
    況與合約規範相比較，其未完成之工作仍佔大部分。根據本工程設計監造單位財
    團法人中央營建技術顧問研究社於九十一年十一月四日提出之勘驗報告顯示，原
    告完成全部工程至能進行驗收，尚需要六個月以上時間（見被證九），原告主張
    其完成工程進度已達百分之九十六．八六云云，尚不足採。又被告雖於九十一年
    十一月十四日研商會議中同意變更原告變更CCTV設備，但該次會議中亦特別表明
    工期不得展延，原告當時更無反對表示（見被證十一）。從而其在無法如期履約
    以後又辯稱被告拖延審查云云，亦非可採。準此，原告未能在完工期限內履約，
    且履約進度落後百分之二十以上，核屬情節重大，被告因而依前開採購法及其施
    行細則規定將原告違約情形刊登於政府採購公報，亦無不合。
七、綜上所述，被告機關已於解約之前函告原告限期改善，而原告仍未能完成履約，
    在九十一年十一月二十日解約之前已符行為時政府採購法施行細則第一百十一條
    之情事，故被告機關認原告有政府採購法第一百零一條第一項第十款之情事，通
    知刊登政府採購公報，核無違誤，原異議處理結果為相同之認定，及申訴審議判
    斷決定遞予維持，亦無不合。原告仍執前詞訴請撤銷，為無理由，應予駁回。至
    兩造其餘主張，與本件判決結果無影響，爰毋庸逐一加以論述，併此敘明。
八、據上論結，本件原告之訴為無理由，依行政訴訟法第一百九十五條第一項後段、
    第九十八條第三項前段，判決如主文。
中　　　華　　　民　　　國　　九十三　　年　　　四　　　月　　　七　　　日
                 臺 中 高 等 行 政 法 院   第 二 庭
                                審 判 長 法  官　胡　國　棟
                                         法  官　王　德　麟
                                         法  官　林　秋　華
右正本證明與原本無異。
如不服本判決，應於判決送達後二十日內向本院提出上訴書狀，其未表明上訴理由者
，應於提起上訴後二十日內向本院提出上訴理由書（須依對造人數附具繕本）；如於
本判決宣示或公告後送達前提起上訴者，應於判決送達後二十日內補提上訴理由書（
須附繕本）。未表明上訴理由者，逕以裁定駁回。
提起上訴應預繳送達用雙掛號郵票三九○元（三十四元及五元郵票各十份)。
中　　　華　　　民　　　國　　九十三　　年　　　四　　　月　　　七　　　日
                                         法院書記官　王　百　全
